【裁判字號】    95,上訴,75
【裁判日期】    950529
【裁判案由】    違反槍砲彈藥刀械管制條例
【裁判全文】
臺灣高等法院刑事判決                  95年度上訴字第75號
上  訴  人
即  被  告  丁○○
指定辯護人  本院公設辯護人乙○○
上列上訴人因違反槍砲彈藥刀械管制條例案件，不服臺灣桃園地
方法院94年度訴字第1704號，中華民國94年11月28日第一審判決
（起訴案號：臺灣桃園地方法院檢察署94年度偵字第13015號）
，提起上訴，本院判決如下：
    主  文
原判決撤銷。
丁○○未經許可，持有可發射子彈具有殺傷力之甲○○○○○，
處有期徒刑參年陸月，併科罰金新臺幣拾捌萬元，罰金如易服勞
役，以銀元參佰元即新臺幣玖佰元折算壹日，如附表編號1所示
具殺傷力之甲○○○○○壹把及未扣案之背包壹只沒收。
    事  實
一、丁○○因丙○○○○○之不詳姓名成年男子積欠其新臺幣41
    0,000元之債務，竟未經中央主管機關許可，於民國94年6月
    24日，在臺北市萬華地區，向丙○○○○○收受如附表編號
    1所示具殺傷力之甲○○○○○1把及如附表編號2、編號4中
    之4所示具殺傷力之子彈2顆（已於送鑑時試射擊發）、如附
    表編號3、編號4中之1、2、3所示未具殺傷力之子彈4顆，用
    以抵償丙○○○○○對其積欠之債務而非法持有該等槍、彈
    ，且將之藏置於其所有之背包1只內，而為持有。嗣於94年7
    月3日下午1時15分許，為警在桃園縣桃園市○○街5號白宮
    賓館1003號房內執行臨檢業務時當場查獲，並扣得上開槍、
    彈。
二、案經桃園縣政府警察局桃園分局報請臺灣桃園地方法院檢察
    署檢察官偵查起訴。
    理  由
一、認定犯罪事實所憑之證據及理由：
    上開事實業據被告丁○○坦承不諱，並有桃園縣政府警察局
    桃園分局搜索扣押筆錄及扣押物品目錄表各1紙在卷可考，
    另有如附表編號1、編號2、編號4中之4所示之槍、彈扣案可
    資佐證。而上開扣案之槍、彈經送請內政部警政署刑事警察
    局鑑驗結果，認送鑑改造手槍1把（槍枝管制編號：0000000
    000號），係由仿FN廠1910型半自動手槍製造之金屬玩具手
    槍，換裝土造金屬槍管改造而成之改造手槍，機械性能良好
    ，可擊發適用之子彈，認具殺傷力；送鑑子彈6顆，認均係
    具直徑8mm金屬彈頭之土造子彈，經鑑定試射，附表編號2、
    編號4中之4所示之二顆可擊發，認具殺傷力，另附表編號3
    、編號4中之1、2、3所示四顆子彈均無法擊發，不具殺傷力
    等情，亦有該局94年7月13日刑鑑字第0940104039號槍彈鑑
    定書及95年4月24日刑鑑字第0950047471號各1份在卷可憑，
    足徵被告之自白與事實相符。本件事證已經明確，被告之犯
    行堪予認定，應依法論科。
二、論罪：
    核被告所為，係犯槍砲彈藥刀械管制條例第8條第4項之未經
    許可持有其他可發射子彈具有殺傷力之改造手槍罪及同條例
    第12條第4項之持有子彈罪。又被告向「眼鏡」收受槍、彈
    之目的既在以之抵債，則其主觀上顯係為自己利益而自主持
    有該槍、彈，非係謀「眼鏡」之利益以為之保管，核情自屬
    「持有」，要非「寄藏」。公訴人認被告係「寄藏」槍、彈
    云云，容有誤會，惟在法理上「持有」乃「寄藏」之當然結
    果，彼此間顯具前、後階行為之吸收關係，是本件之「持有
    」行為當為起訴效力所及，本院應逕予審判，至「寄藏」部
    分則不另為無罪之諭知。被告同時持有具殺傷力之甲○○○○○1把及子彈2顆，屬一行為觸犯數罪名，為想像競合犯，
    應依刑法第55條之規定，從一重之槍砲彈藥刀械管制條例第
    11條第4項之未經許可持有甲○○○○○罪論處。
三、撤銷改判及科刑之理由：
    原審據以論罪科刑，固非無據，惟扣案如附表編號4中之4所
    示直徑8mm金屬彈頭之土造子彈經送鑑定試射可擊發，認具
    殺傷力，此部分亦構成持有子彈罪，原審以扣案之6顆子彈
    經送鑑定結果，採樣2顆試射後，僅其中1發可擊發，另1發
    則無法擊發，且內政部警政署刑事警察局又均係以採樣試射
    方式進行鑑驗，是所餘之4顆子彈是否均可擊發並具殺傷力
    而可認係槍砲彈藥刀械管制條例所稱之子彈，容有可疑，依
    「罪疑唯輕」之刑事訴訟基本原則，公訴人認被告此部分涉
    犯槍砲彈藥刀械管制條例第12條第4項之持有子彈罪云云，
    即有違誤。被告上訴意旨否認犯行，指摘原判決不當，固無
    理由，惟原判決既有可議，自應撤銷改判。爰審酌被告尚無
    犯罪前科，有見卷附本院被告前案紀錄表可憑，兼衡其持有
    具殺傷力之甲○○○○○1把及子彈2顆，數量並非眾多，但
    對社會治安已造成不良影響，及其犯後已坦承犯行，態度良
    好等一切情狀，量處如主文所示之刑，罰金部分並諭知易服
    勞役之折算標準。扣案如附表編號1所示之手槍，屬違禁物
    ，應依刑法第38條第1項第1款規定宣告沒收。藏置槍、彈俾
    便持有之背包1 只屬被告所有之情，業據其於原審及本院審
    理時承明，為供持有槍、彈犯罪所用之物，雖未扣案，然無
    證據證明已滅失，爰依刑法第38條第1項第2款規定諭知沒收
    。扣案如附表編號2、編號4中之4所示子彈，已於鑑驗時試
    射擊發，已不具違禁物之性質，而扣案如附表編號3、編號4
    中之1、2、3所示之子彈，經鑑驗認無殺傷力，亦非違禁物
    ，該等物品均不宣告沒收。
四、不另為無罪之諭知：
    公訴意旨另以：被告丁○○另持有如附表編號4中之1、2、3
    所示三顆子彈，因認被告此部分亦涉犯槍砲彈藥刀械管制條
    例第12條第4項之持有子彈罪嫌。然查，本件扣案之6顆子彈
    經送鑑定結果，採樣2顆試射後，僅其中1發可擊發，另1發
    則無法擊發等情，有內政部警政署刑事警察局94年7月13日
    刑鑑字第0940104039號槍彈鑑定書1份在卷可憑，又經本院
    再將附表編號4所示4顆子彈，送鑑定結果，僅編號4中之4所
    示之子彈可擊發，認具殺傷力，另其中附表編號4之1、2、3
    所示之子彈，經鑑驗認無殺傷力亦有該局95年4月24日刑鑑
    字第0950047471號函1份在卷足據，公訴人認被告此部分涉
    犯槍砲彈藥刀械管制條例第12條第4項之持有子彈罪即有未
    合，此外復查無其他積極證據足資證明被告確有公訴人所指
    此部分犯行，惟公訴意旨認此部分與前揭經本院論罪之持有
    改造手槍罪間，有想像競合之裁判上一罪關係，爰不另為無
    罪之諭知，至如附表編號4之1、2、3所示之子彈尚無法證明
    確具傷殺力乙情，有如前述，自難遽認屬違禁物，爰不宣告
    沒收，均附此敘明。
五、適用法律：
據上論斷，應依刑事訴訟法第369條第1項前段、第364條、第299
條第1項前段，槍砲彈藥刀械管制條例第8條第4項、第12條第4項
，刑法第11條前段、第55條、第42條第2項、第38條第1項第1款
、第2款，罰金罰鍰提高標準條例第2條，現行法規所定貨幣單位
折算新臺幣條例第2條，判決如主文。
本案經檢察官呂丁旺到庭執行職務。
中    華    民    國    95    年    5     月    29    日
                  刑事第十八庭審判長法  官  溫耀源
                                    法  官  周政達
                                    法  官  邱同印
以上正本證明與原本無異。
如不服本判決，應於收受送達後十日內向本院提出上訴書狀，其
未敘述上訴之理由者並得於提起上訴後十日內向本院補提理由書
（均須按他造當事人之人數附繕本）。
                                    書記官  莊昭樹
中    華    民    國    95    年    5     月    29    日
附錄：本案論罪科刑法條全文
槍砲彈藥刀械管制條例第12條第4項
未經許可，製造、販賣或運輸子彈者，處一年以上七年以下有期
徒刑，併科新台幣五百萬元以下罰金。
未經許可，轉讓、出租或出借子彈者，處六月以上五年以下有期
徒刑，併科新台幣三百萬元以下罰金。
意圖供自己或他人犯罪之用，而犯前二項之罪者，處三年以上十
年以下有期徒刑，併科新台幣七百萬元以下罰金。
未經許可，持有、寄藏或意圖販賣而陳列子彈者，處五年以下有
期徒刑，併科新台幣三百萬元以下罰金。
第一項至第三項之未遂犯罰之。
附表：
┌──┬──────┬───┬─────────────────────┐
│編號│物品名稱    │數  量│備                                      註│
├──┼──────┼───┼─────────────────────┤
│1   │甲○○○○○│1把   │扣案，係由仿FN廠1910型半自動手槍製造之金屬│
│    │            │      │玩具手槍換裝土造金屬槍管而成，具殺傷力（槍│
│    │            │      │枝管制編號：0000000000號）                │
├──┼──────┼───┼─────────────────────┤
│2   │土造子彈    │1顆   │扣案，係具直徑8mm 金屬彈頭之土造子彈，具殺│
│    │            │      │傷力，但已於送鑑時試射擊發                │
├──┼──────┼───┼─────────────────────┤
│3   │土造子彈    │1顆   │扣案，係具直徑8mm 金屬彈頭之土造子彈，因無│
│    │            │      │法擊發，不具殺傷力                        │
├──┼──────┼───┼─────────────────────┤
│4   │土造子彈    │4顆   │扣案，均係具直徑8mm金屬彈頭之土造子彈，經 │
│    │            │      │鑑定試射，編號4子彈可擊發具殺傷力，另編號 │
│    │            │      │1、2、3等三顆子彈均無法擊發，不具殺傷力   │
└──┴──────┴───┴─────────────────────┘


司法院資訊處製作；財團法人民間司法改革基金會備份。
